臺灣高等法院刑事判決　　　　　　　　　　　九十一年度上訴字第三三號
　　上　訴　人　臺灣臺北地方法院檢察署檢察官
　　上　訴　人
　　即　被　告　丁○○
　　選任辯護人　胡坤佑
　　上　訴　人
　　即　被　告　甲○
　　選任辯護人　蔡順雄
　　被　　　告　丙○○
　　選任辯護人　胡坤佑
　　被　　　告　乙○○
　　選任辯護人　蔡順雄
右上訴人因違反期貨交易法案件，不服臺灣台北地方法院八十九年度訴字第一九九號
，中華民國九十年十月三十日第一審判決（起訴案號：臺灣台北地方法院檢察署八十
八年度偵字第一三二二六號），並經臺灣板橋地方法院移送併辦（八十九年度訴字第
二一一號），提起上訴，本院判決如左：
    主  文
上訴駁回。
    事  實
一、李國憲（另案於臺灣高等法院臺中分院審理中）自民國八十六年八月間起，擔任
    臺北市○○○路○段三０五號十樓福匯行、臺北縣板橋市○○路○段二六八號十
    九樓之二傑興行之業務，擔任該二商業之負責人，丁○○於八十八年一月間任台
    北縣板橋市○○路○段二六號十九樓之二傑興行總經理，丙○○則自八十六年二
    月間起任職傑興行擔任業務員；其等均明知傑興行商號登記之營業項目為「一、
    投資顧問業（特許業務及管制品除外）。二、資料處理服務業。三、電子資訊供
    應服務業（赴客戶現場作業）（現場僅供辦公室使用）」，不包括提供場所設備
    及相關外匯資訊供客戶自行下單之期貨顧問事業或代客操作外幣保證金交易之期
    貨經理事業等業務，竟自八十六年六月一日期貨交易法公布施行起，明知未經財
    政部證券暨期貨管理委員會之許可並發給許可證照，不得經營期貨經理事業及期
    貨顧問事業，竟基於共同犯意聯絡，在臺北縣板橋市○○路○段二六八號十九樓
    之二，以傑興行名義與澳門匯創金融商品顧問有限公司（下稱匯創公司）合作，
    在臺招攬不特定客戶與匯創公司簽訂信託投資合約書，由客戶於臺灣地區之金融
    機構匯繳美金一萬元以上之保證金至匯創公司指定之香港匯豐銀行ＨＺ0000
    00000號等帳戶後，即可利用傑興行之匯市電腦資訊設備親自下單，或出具
    委任授權書委託傑興行業務員基於專業常識或客戶之口頭指示下單至匯創公司，
    操作買賣日幣、英鎊、歐元、澳幣、瑞士法郎、加幣等外幣，再經由匯創公司下
    單至國際金融市場，從事不同幣別之即期或遠期外匯交易，而依各該外幣匯率在
    市場上行情變動之漲跌，不實際交割僅於當日或到期前反方向結算差額，計算客
    戶盈虧，傑興行每介紹一位客戶完成一筆交易（俗稱一口，約美金二千元），由
    匯創公司抽取美金八十元手續費，其中百分之三十即美金二十四元退佣予傑興行
    ，而經營期貨經理事業；另提供場所、電腦傳真設備，傳輸外匯交易之即時報價
    資訊供客戶看盤，並提供相關外匯技術分析資訊及舉辦專業投資理財講座，而經
    營期貨顧問事業。迄八十八年三月二十五日為法務部調查局臺北市調查處（下稱
    臺北市調查處）循線在上址搜索查獲，並扣得如附表一所示之物。
二、甲○係香港福而偉集團之執行董事，乙○○則係該集團所屬設於臺北市大安區○○○路○段三０五號十樓之福訊社國際財經發展有限公司（下稱福訊社公司）負
    責人，其等均明知福訊社公司登記之營業項目為「一、資訊軟體服務業（許可業
    務除外）。二、資料處理服務業（許可業務除外）。三、電子資訊供應服務業（
    特許業務除外）。四、投資顧問業（許可業務除外）」，並不包括提供相關外匯
    資訊供客戶參考以從事外幣保證金交易，且未經財政部證券暨期貨管理委員會之
    許可並發給許可證照，不得經營期貨顧問事業；竟自八十六年六月一日期貨交易
    法公布施行起，基於犯意之聯絡，共同在臺北市○○○路○段三０五號十樓，以
    福訊社公司名義登報或經由傑興行、福匯行介紹之方式招募會員，並由香港福而
    偉集團蒐集國際金融資訊傳真至福訊社公司，再由甲○在我國蒐集有關金融、貨
    幣利率資料，協助乙○○執筆分析提供建議，經福訊社公司編輯人員繕打張貼於
    福訊社公司之WWW.GMSINFO.COM網站，或錄音後以0000000000號語音
    系統提供予福訊社公司會員使用，而經營期貨顧問事業。嗣分別於八十八年三月
    二十五日、八十九年四月七日，為臺北市調查處循線在上址二度搜索查獲，並扣
    得如附表二、三所示之物。
三、案經臺北市調處移送臺灣臺北地方法院檢察署檢察官偵查起訴。
    理  由
一、訊據上訴人即被告丁○○與被告丙○○均矢口否認有何違反期貨交易法之犯行，
    被告丁○○、丙○○均辯稱：傑興行並未與客戶簽訂委任契約，亦未對期貨交易
    有關事業提供意見或建議，且未發行有關期貨交易之出版品或舉辦期貨交易之講
    習，並無經營「期貨顧問事業」，又客戶實係信託授權匯創公司在國際市場下單
    買賣現貨金融商品，傑興行無接受特定人全權委託或向特定人募集資金從事期貨
    交易，是無經營「期貨經理事業」；又傑興行並無「接受委託書」、「收取佣金
    或手續費」、「代他人操作」、「與我國外匯指定銀行進行外幣保證金交易」等
    情事，所從事引介者係現貨交易，殊無違反期貨交易法；傑興行之營利事業登記
    證所載營業項目，本得從事「國內外投資之引介、提供商情資料及引介諮商顧問
    」業務；且期貨交易法係為維護我國期貨交易秩序而特予制定，倘國人自行匯款
    至國外地區從事外幣或外匯交易，則非我國財政部或中央銀行所能管轄，況期貨
    交易法係國內法，既不能規範國人在國外地區從事之信託投資交易，亦不能規範
    合法從事國外投資引介之業者，彼等所為不適用我國期貨交易法之規定；又法律
    並未禁止國人直接於國外進行期貨交易，依舉重明輕之理，僅「引介」、「媒介
    居間」國人與國外之匯創公司簽訂信託投資合約書，由國人自行匯款並信託授權
    匯創公司逕在國外地區從事期貨、現貨外幣交易或其他投資行為，當無違反期貨
    交易法可言云云。被告丁○○另以：伊只做行政業務，沒有接觸客戶等語置辯。
    上訴人即被告甲○及被告乙○○則辯稱：福訊社公司營業項目包括「國內外投資
    之引介、提供諮商顧問、提供商情資料與引介諮商顧問」等業務；乙○○負責撰
    寫有關國內外經濟、貨幣、匯率之報紙專欄評論，及在臺灣、香港、大陸三地出
    版專書著作，甲○係香港福而偉集團執行董事，派駐福訊社公司負責督導資金收
    支、金融資料之蒐集、整理及分析以供乙○○立論著作，並洽商出版社印製專書
    著作，藉以營利，並未從事期貨顧問事業，無違反期貨交易法可言等語，被告甲○另辯稱：伊僅將蒐集的金融資訊交予乙○○分析，並無共同犯意聯絡云云，而
    被告乙○○另辯稱伊在報章雜誌上刊登發表外匯資訊，並做分析評論，相同內容
    置於福訊社公司內供人使用，豈有違法云云。
二、惟查：
（甲）被告丁○○、丙○○部分：
  １、另案被告李國憲於調查局供稱：福匯行與匯創公司有一書面協議，由福匯行業
      務員招攬客戶，客戶必須先在福匯行開立密碼及印鑑帳戶，並以匯創公司為合
      約對造，簽立信託投資合約書，由福匯行寄給匯創公司認證後，客戶再將錢匯
      入匯創公司指定之銀行，客戶以電話、於本行親自或透過本行業務員向匯創公
      司下單，每一合約（即一口）為美金二千元不等，匯創公司每口向客戶索取美
      金八十元手續費，福匯行則收取百分之三十即美金二十四元，業務員之報酬每
      口美金二十元，客戶開戶每一單位為美金一萬元做保證金，每日結算盈虧，若
      收盤時帳戶內金額低於保證金總額之百分之五十，則需進行平倉，若虧損高於
      百分之二十五，匯創公司有權逕行賣出，大部分客戶是透過福匯行向匯創公司
      下單買賣外匯時，並無買賣外匯現貨，而是以買空、賣空方式買賣外匯漲跌價
      差，從平倉計算盈虧，福匯行與傑興行營運收入來源僅有一種，即是仲介客戶
      下創匯公司單，每口抽美金二十四元佣金，傑興行自八十六年八月起至八十七
      年十二月間，每月平均收入四十萬元，八十八年一至三月，分別為四十九萬元
      、六十六萬元九十七萬元，每月平均開支約五十萬元等語（詳一三二二六號偵
      查卷第七至九頁、第十頁），並於原審調查時證稱：板橋傑興行從事之業務，
      與我在調查局陳述之福匯行業務相同，如果客戶簽訂『委任授權書授權』受任
      人的話，『受任』的傑興行承攬人員也可以基於自己的專業常識，幫客戶決定
      是否通知匯創公司共同帳戶來買賣外匯等語（詳原審卷第二三五頁）。
  ２、被告丁○○於調查局供述稱：於八十六年間到新竹傑興行服務處任總經理，至
      八十八年一月調至板橋傑興行擔任總經理，匯創公司委託傑興行提供空白之信
      託授權書，但客戶需匯款美金一萬元以上信託資金至匯創公司指定之香港帳戶
      ，客戶可透過傑興行電話至匯創公司進行外幣交易，匯創公司抽取美金八十元
      佣金，傑興行分得百分之三十作為佣金，傑興行與香港福而偉集團係合作關係
      ，福訊社公司是該集團海外子公司，福訊社公司每日提供金融資訊與分析給傑
      興行之客戶參考，每日結算盈虧，若收盤時客戶帳戶內之金額低於信託資金總
      額百分之五十，則需進行平倉，若虧損低於百分之二十五，匯創公司有權進行
      賣出，再與客戶進行結算，多退少補等語明確（詳一三二二六號偵查卷第十三
      、十四頁）。
  ３、被告丙○○亦於調查時坦承：我主要引介客戶多從事外匯買賣，公司會以說明
      會方式或以文宣資料向客戶介紹如何從事國際金融商品買賣，目前本公司係經
      營外匯買賣為主，客戶從事外匯買賣前需先填妥由匯創公司提供之信託投資合
      約書、『委任授權書』、風險預告書等文件資料，再匯款一萬美金至香港匯創
      公司指定之香港上海匯豐銀行帳戶，取得匯創公司賦予之帳戶，始可從事外匯
      買賣，客戶可自行或『授權』客戶同意之經紀人，透過傑興行提供之場所、匯
      市電腦資訊設備及分析資料等下單進行外匯買賣，有英鎊、澳幣、歐羅日幣、
      瑞士法郎、加幣現貨黃金等，每口交易匯創公司收取手續費八十元美金，匯創
      公司會將客戶成交情形直接寄給客戶或寄給傑興行再由傑興行寄給客戶等語在
      卷（詳一三二二六號偵查卷十六至十七頁），故由被告丙○○及李憲國之供述
      可知傑興行確實有接受客戶委託代客戶為買賣期貨外匯無誤，並非單純引介客
      戶與匯創公司從事外匯買賣而己。
  ４、另證人張榮文於偵查中證述稱：被告費保生係傑興行業務員，伊匯美金三萬元
      至指定帳戶，並簽委託書等語，另案被告費保生於偵查中供稱：簽委書就是業
      務員可以幫客戶下達指令等語（詳五四四四號偵查卷第九頁背面），顯見傑興
      行確有替客戶操作外幣保證金交易甚明。
  ５、再參以扣案制式之委任授權書記載：「一、甲方（即委任人、客戶）請求乙方
      （即受任人、傑興行業務員）利用工作之閒暇，代為協助甲方處理匯創金融商
      品顧問有限公司在國外地區投資買賣金融商品之事務，乙方允為處理。三、甲
      方茲已明瞭買賣金融商品之風險及自己之財務狀況，決定委任授權乙方，基於
      專業常識或甲方之口頭指示，全權運作號帳戶（即匯創公司賦予客戶之帳戶）
      。五、甲方並委任授權乙方代為收發與匯創公司投資有關之文件，乙方收發後
      ，得向甲方報告之」（詳原審卷二四六頁）；而扣案之制式電話委託授權書則
      載明：「本人茲授權並委請匯創金融商品顧問有限公司接受及信賴由本人（或
      委託代理人協助）以電話所為之指示，並依指示為交易行為」（詳原審卷二四
      七頁），從而依據被告丙○○之供述、證人李國憲之證詞暨扣案如附表一所示
      之扣案物互核勾稽以觀，傑興行接受客戶全權委託，向匯創公司抽取客戶佣金
      ，代客操作外幣保證金交易，而經營期貨經理事業乙節，至堪認定。
  ６、另依附表一編號二、六之扣案物，即投資建議成果統計表、相關課程資料等，
      亦足佐證傑興行亦提供場所設備，傳輸外匯交易之即時報價資訊供客戶參考，
      且提供相關外匯技術分析資訊及舉辦專業投資理財講座，而經營期貨顧問事業
      。
  ７、按所謂「外匯保證金交易」，係指一方於客戶與其簽約並繳付外幣保證金後，
      得隨時應客戶之請求，於保證金之數倍範圍內以自己之名義為客戶之計算，在
      外匯市場從事不同幣別間之即期或遠期買賣交易，此項交易不須實際交割，一
      般都在當日或到期前以反方向交易軋平而僅結算買賣差價；實務上客戶與銀行
      間所簽訂外匯保證金契約，均約定客戶得將契約延續至下一銀行營業日，且若
      契約自一銀行營業日延續至下一銀行營業日，則客戶由於契約延續之差價所獲
      致之損益，經銀行確定後，即存入客戶外幣保證金帳戶或自其中扣除，換言之
      ，外匯保證金契約雖然得於當日平倉，惟客戶簽訂外匯保證金契約時，並不知
      何時會平倉（履行日不確定），得視匯率之變動而決定其平倉日，是該等契約
      實際上並無到期日，具有約定於未來時間履行契約之性質；此種契約具有以保
      證金交易、未來期間履約特性、每日結算損益之期貨交易特有之結算制度，並
      於店頭市場交易，符合期貨交易法期貨交易契約之槓桿保證金契約之要件，財
      政部證券暨期貨管理委員會八十七年五月二十六日（八七）臺財證七第三三六
      七二號函亦同此見解。
  ８、次按期貨交易係當事人約定，於未來特定期間，依約定之交易條件給付價金或
      交付約定之標的物，或於到期前或到期時結算差價之契約，亦即得實際履行交
      割，或僅結算給付差價，而在實際之交易中，於到期日交割者極微，多數之交
      易人係在到期日前將契約轉讓，結束空頭或多頭之地位，進行買賣之沖銷，而
      僅就買賣價差結算，並無實物交割之問題。期貨交易與現貨交易不同處在於期
      貨係於約定於未來時日履行；各期貨交易所均設有標準的契約交易單位數量，
      交易人可選擇買賣多少契約，但不能選擇契約內之單位數量；價金係在交易所
      依公開競價方式而達成，並有最低報價單位及每日漲跌價差之限制；交易人大
      多於到期日前將契約轉讓，即先前買進者再行拋售，先前出售者再行回補買入
      ，進行買賣之沖銷，而僅就買賣價差結算，並無實質商品之交付問題；交易所
      已提供期貨契約履行與財務責任擔保功能，因此交易者無需顧慮與之為交易相
      對人之信用問題。現貨交易則係日常生活中一般人所習以為常之交易行為，於
      任何時間均可履行；契約標的數量及價金由買賣雙方之當事人協議訂定；通常
      買賣標的物均即行交付；而為確保契約履行，因此極重視交易相對人之信用。
      而外幣保證金交易雖分為即期及遠期外匯交易二種，前者係指買賣外匯之合約
      經訂立後，應於訂約日後第二個銀行營業日相互收受及交付外匯款項之交易；
      後者係指買賣外匯之合約經訂立後，應於將來約定之日期相互收受及交付外匯
      款項之交易，二者均係約定於未來時日履行，交易合約量則各銀行約定不同，
      買賣價金非由交易雙方議定，係依外匯市場之變動而定，一般都在當日或到期
      前以反方向交易軋平而僅結算買賣差價，不實際交付買賣之外幣，而客戶所存
      入之保證金即供作履行契約之擔保，故不注重交易相對人之信用，其顯非現貨
      交易而為期貨交易。此由附表一編號八、九－二之扣案證物，即交易明細情形
      、顧客委託辦理交易情形等資料所載買（Ｂ）、賣（Ｓ）日期，多相差一日以
      上可資佐憑，是被告丁○○、丙○○辯稱伊等所從事者係現貨交易之引介云云
      ，不足採信。
  ９、傑興行申請核准登記之營業項目為「一、投資顧問業（特許業務及管制品除外
      ）。二、資料處理服務業。三、電子資訊供應服務業（赴客戶現場作業）（現
      場僅供辦公室使用）」，並不包括外幣保證金之「經理」、「顧問」業務，有
      該商號之營利事業登記證在卷可按。被告丁○○、丙○○雖辯稱該商號登記營
      業項目包括「國內外投資之引介、提供商情資料及引介諮商顧問」，惟期貨經
      理、期貨顧問事業，經主管機關之許可，並發給許可證照，始得營，期貨交易
      法第八十二條第一項定有明文，此由傑興行營利事業登記證之營業項目欄載明
      「特許業務除外」可知，且傑興行並未取得期貨經理事業及期貨顧問事業之許
      可證照，應為被告丁○○、丙○○所明知，再傑興行除經營外幣保證金交易之
      「顧問」業務外，尚從事外幣保證金交易之「經理」業務，是被告丁○○、丙○○以傑興行名義經營外幣保證金交易之「經理」及「顧問」業務，核與該商
      號登記之營業項目不符，要堪認定，其等辯稱係從事傑興行登記營業項目之業
      務，實不足取。
１Ｏ、又「本法所稱期貨交易，指依國內外期貨交易所或其他期貨市場之規則或實務
      ，從事衍生自商品、貨幣、有價證券、利率、指數或其他利益之下列契約之交
      易：：：四、槓桿保證金契約：指當事人約定，一方支付價金一定成數之款項
      或取得他方授與之一定信用額度，雙方於未來特定期間內，依約定方式結算差
      價或交付約定物之契約」，期貨交易法第三條第一項第四款定有明文。所稱「
      依期貨交易所之規則」，係指依交易所訂定之規則，迨無疑義；至於「其他期
      貨市場之規則或實務」，則指非屬集中交易之店頭交易，因交易活絡頻繁，在
      交易人間已產生一定之商業規則或交易實務，形成實質之期貨交易市場者而言
      。而期貨交易法第一百二十一條規定：「自本法施行之日起，國外期貨交易法
      不再適用」，依此落日條款之規定，自「期貨交易法」施行之日起，取代「國
      外期貨交易法」之適用。綜上，期貨交易法第三條第一項所規定之「依『國內
      外』期貨交易所或其他期貨市場之規則或實務」，已將國內外之集中交易市場
      及店頭市場均納入該法規範範圍，其理自明，並有該法之立法理由可稽。傑興
      行代客操作下單，於客戶匯繳之保證金之數倍範圍內以自己之名義為客戶之計
      算，在外匯市場從事不同幣別間之即期或遠期買賣交易，雖係在國外而非在我
      國期貨交易所進行交易，惟依前揭說明，仍屬期貨交易法所規範之期貨交易，
      被告丁○○、丙○○所辯期貨交易法為國內法，不能規範國人在國外地區從事
      之信託投資交易，亦不能規範從事國外投資引介之業者，顯然誤解法律。
１１、為健全發展期貨市場，維護期貨秩序，並具體明確界定投資人及提供期貨服務
      者之權利義務，我國於八十六年六月一日公布施行期貨交易法，該法固係國內
      法，並允許國人於國外進行期貨交易，惟為避免期貨信託、經理、顧問或其他
      期貨服務事業從業人員之素質良莠不齊導致投資人鉅額虧損，立法將上開事業
      列為許可事業，如未經許可擅自經營者，課以刑事責任。而「期貨顧問事業」
      係指接受委任，對期貨交易有關事業提供研究分析意見或建議、發行有關交易
      之出版品、舉辦有關期貨交易之講習等；「期貨經理事業」係指從事全權委託
      期貨交易，全權委託包括接受特定人之委託以及向非特定人募集資金從事期貨
      交易，立法理由闡釋甚詳。被告丁○○、丙○○未經許可，收取佣金或手續費
      ，提供場所設備及相關外匯資訊供客戶自行下單交易，或接受委任代他人操作
      外幣保證金交易，自係違反期貨交易法第一百十二條第五款之規定，其等辯稱
      國人既可自由買賣外匯，依舉重明輕之法理及罪刑法定原則，仲介、代客操作
      外匯買賣或經營期貨顧問事業並不違法云云，容有誤會。
１２、被告丁○○係傑興行之總經理，對於傑興行從事之業務應知之甚稔，此由其於
      臺北市調查處接受訊問時，對於傑興行所營業務，供述甚詳，且扣案如附表一
      編號六之「相關課程資料」記載被告丁○○擔任「集團背景介紹」、「如何以
      賺多賠少成為專業理財顧問」等課程之講座，可資佐證，是其縱然僅擔任傑興
      行之行政管理職務，惟既明知傑興行業務員所從事之工作性質，仍參與從事傑
      興行行政業務之統籌管理，顯係以自己共同犯罪之意思參與經營期貨經理及顧
      問事業，要堪認定，不能單以從事行政業務而推卸其責任。
（乙）被告乙○○、甲○部分：
  １、被告乙○○於臺北市調查處調查時供認：伊是福訊社負責人，福匯行與傑興行
      同為香港福而偉公司在臺灣分支機構，也是福訊社公司客戶之一，長期以每一
      條預測分析電話專線一個月一萬元代價向福訊社公司購買國際貨幣外匯買賣分
      析訊息，甲○負責處理福訊社行政庶務，福訊社平日開銷均由香港福而偉集團
      匯入，福訊社是單純提供買賣外匯資訊給會員等語（詳一三二二六號偵查卷第
      二五頁）。
  ２、被告甲○則供述：目前福訊社公司主要係將國際金融資訊相關投資分析資料利
      用（000－00－0000號）語音系統及網址WWW.GMSINFO.COM，提供會
      員查詢並作為投資參考，但僅限於資料的分析及資訊提供，並不提供實際之投
      資管道，福訊社公司招募會員，原則上採登報或經由會員介紹方式入會，入會
      費用為每月一萬元，會員入會後可享用前述資訊之提供服務，資訊來源主要由
      香港總公司蒐集國際金融資訊，利用傳真方式傳來臺灣福訊社公司，再由臺灣
      福訊社公司社長乙○○執筆分析，再由公司編輯人員繕打後送至網站或加以錄
      音，提供客戶使用，福訊社是向福福匯行承租辦公室，租金為七千五百元，福
      匯行有使用福訊相關投資資訊等語在卷（詳一三二二六號偵查卷第二十頁）。
  ３、此外，復有福訊社使用說明表、福訊社報章文摘均載各種外兌換圖、毆美重要
      商品行情及股市及債市行情附卷可證（詳、附表二、三所示之物扣案可資佐證
      。福訊社顯以提供外幣保證金之研究分析意見或建議、發行有關外幣保證金交
      易之出版品予傑興行等會員，並藉由與傑興行、福匯行等違法經營期貨經理業
      務之商號合作，廣徵會員，收取會費營利，而經營期貨顧問事業；被告乙○○
      、甲○辯稱福訊社公司蒐集、整理、分析金融資料，以供乙○○立論著作出版
      ，藉以營利，並未從事期貨顧問事業云云，並無可採。
  ４、又福訊社公司登記之營業項目為「一、資訊軟體服務業（許可業務除外）。二
      、資料處理服務業（許可業務除外）。三、電子資訊供應服務業（特許業務除
      外）。四、投資顧問業（許可業務除外）」，並不包括外幣保證金之「顧問」
      業務，有該公司之公司執照在卷可按（詳一三二二六偵查卷第八十頁）。被告
      乙○○、甲○雖辯稱該公司登記營業項目包括「國內外投資之引介、提供諮商
      顧問、提供商情資料與引介諮商顧問」，而所謂之「投資顧問業」係指國內止
      投資之引介提供諮商顧問及有關投資之技術合作提供商情資料與引介諮商顧問
      ；不動產投資計劃分析診斷諮商及提供不動產買賣之資訊顧問業務，此有細類
      行業名稱定義及內容一紙可證（詳一三二二六號偵查卷第八一頁），是期貨顧
      問事業並非投資顧問業甚明，況期貨顧問業依期貨交易法第八十二條第一項規
      定「期貨顧問事業，須經主管機關之許可並發給可證照，始得營業」，而期貨
      顧問事業既係特許事業，未經許可，不得經營，此由福訊社公司執照之營業項
      目欄載明「許可（特許）業務除外」可知，被告乙○○、甲○實無不知之理！
      況扣案如附表二編號二之「期貨法令相關資料」，內容包含我國期貨交易法、
      非法經營期貨公司遭警方移送偵辦之剪報、財政部證券暨期貨管理委員會相關
      函令等，被告甲○供承係其個人蒐集之資料，其顯然研究過我國相關法令，衡
      情焉有可能不知所為違法，其等辯稱所從事者係福訊社公司登記營業項目之業
      務，亦不足取。
  ５、為避免期貨信託、經理、顧問或其他期貨服務事業從業人員素質良莠不齊，導
      致投資人鉅額虧損，期貨交易法將該等事業列為許可事業，並對於未經許可擅
      自經營者課以刑事責任，已如前述。被告乙○○經營之福訊社公司係對入會之
      會員提供外幣保證金之研究分析意見或建議、發行有關出版品，並向會員收取
      會費營利，顯與單純在報章雜誌上刊載外匯資訊及分析意見，或撰書出版營利
      之情形有異，其理甚明，自應經主管單位申請許可獲准後始得經營，被告乙○○辯稱伊撰寫外匯資訊分析意見，所為並不違法云云，殊無可採。
  ６、雖被告甲○另稱：僅幫乙○○蒐集相關資料而己，惟被告甲○承認其為香港福
      而偉集團執行董事，派駐台灣負責綜理福訊社資金調度及幫乙○○蒐集相關金
      融資料，且亦承認福訊社亦是香港福而偉集團之分屬機構，按被告甲○既明知
      福訊社有在從事期貨顧問業務，而仍負責福訊社行政業務之執行，自不能謂與
      單純提供金融資訊予乙○○之人相類似，而主張無共同犯意聯絡，從而被告甲○明知福訊社業務，而仍參與福訊社，其與乙○○顯有共同犯意甚明。
  綜上所述，本案事證明確，被告丁○○、丙○○從事期貨經理、期貨顧問事業，被
  告乙○○、甲○從事期貨顧問事業之犯行，均堪認定，應依法論科。
二、核被告丁○○、丙○○所為，係違反期貨交易法第一百十二條第五款之未經許可
    ，擅自經營期貨經理事業及期貨顧問事業罪；被告乙○○、甲○所為，係違反同
    條款之未經許可，擅自經營期貨顧問事業罪。被告丁○○、丙○○與李國憲間，
    有犯意聯絡及行為分擔，應以共同正犯論；被告乙○○、甲○二人，分別具有犯
    意之聯絡及行為之分擔，亦為共同正犯。傑興行雖為福訊社公司會員，利用該公
    司所提供之期貨交易研究分析意見、建議、出版品、網路資訊及語音系統，被告
    丁○○、丙○○並介紹傑興行之客戶加入福訊社公司，而收取福訊社公司之酬佣
    ，二者間有業務上合作關係，惟傑興行與福訊社公司應係各自經營其業務之商號
    、公司，其財務、人事各自獨立，此由證人李國憲偵審中證詞及被告乙○○、甲○迭次供述可知，雖傑興行實際負責人李國憲另行經營之福匯行與福訊社公司設
    於同址，惟尚難以此謂被告丁○○、丙○○與被告乙○○、甲○彼此間有共犯關
    係；且林志容係福匯行之客戶，業據其到庭結證在卷，故應與被告四人無涉；另
    傑興行與匯創公司合作從事外幣保證金交易，其最低保證金額應為美金一萬元；
    公訴意旨認被告四人間為共犯，且引介、經理、顧問林志容從事外幣保證金交易
    ，另認定被告四人所從事之外幣保證金交易最低保證金額為美金二萬元等，均有
    未洽，應予敘明。再臺灣板橋地方法院以八十九年度訴字第二一一號移送併辦部
    分，關於丁○○自八十八年一月起至傑興行從事期貨經理、期貨顧問事業之事實
    ，與本案有事實上一罪之關係，本院自應併予審究。
三、原審認被告丁○○及丙○○係犯期貨交易法第一百十二條第五款未經許可擅自經
    營期貨經理事業及期貨顧問事業罪之共同正犯，而被告甲○及乙○○係犯期貨交
    易法第一百十二條第五款之未經許可擅自經營期貨顧問事業罪之共同正犯，並分
    別審酌被告四人犯罪後均未能坦承犯行，飾詞狡辯，被告丁○○、丙○○，除提
    供相關外匯資訊外，並接受客戶委託代為操作，且依該契約規範之權利義務，匯
    創公司尚可與客戶對作，風險甚高，被告丙○○僅受僱擔任業務員，領取薪資報
    酬，而被告乙○○、甲○從事期貨顧問事業，與傑興行、福匯行之合作規模等情
    ，暨其等之生活狀況、品行、智識程度、犯罪之動機、目的、手段、所生危害等
    一切情狀，分別量處被告丁○○有期徒刑十月，被告丙○○有期徒刑六月，被告
    甲○及乙○○各有期徒刑六月，並斟酌查被告丁○○、丙○○、甲○前均未曾受
    有期徒刑以上刑之宣告，被告乙○○前因賭博案件，經判處有期徒刑四月，減為
    有期徒刑二月，緩刑三年，惟於緩刑期滿，緩刑之宣告未經撤銷，是其上揭刑之
    宣告，依刑法第七十六條之規定已失其效力，與未曾受有期徒刑以上刑之宣告者
    同，有臺灣高等法院檢察署刑案紀錄簡覆表附卷可稽，其四人經此次起訴審判之
    教訓後，當能知所警惕，而無再犯之虞，認為前開對其宣告之刑，以暫不執行為
    適當，爰均諭知宣告緩刑三年，並就扣案如附表一、二、三所示之物，其中附表
    二編號二、三、六、七、八、九、十一、十二部分，被告甲○供稱係其個人所有
    ，惟經本院審閱後認為僅編號二、六、九之資料，係被告甲○個人所有，且與本
    案無涉，故不為沒收之諭知，至於其餘資料雖分別係被告等供犯罪所用之物，惟
    附表一之扣案物係傑興行所有、附表二、三之扣案物則係福訊社公司所有，均非
    被告等所有，故亦不為沒收之諭知，其認事用法，均稱妥適，被告丁○○及甲○
    以僅從事行政業務為由，提起上訴，均無理由，而公訴人以被告四人不適宜諭知
    緩刑及被告四人間應有共同犯意聯絡，因傑興行與福訊社現均已停業，顯見被告
    四人明悉犯法後即已停止違法行為，頗知悔悟，而傑興行與福訊社僅同址辦公，
    惟經營業務完全不同，並未見有何共同犯意聯絡，從而公訴人之上訴，亦無理由
    ，均予駁回。
據上論斷，應依刑事訴訟法第三百六十八條判決如主文。
本案經檢察官李良忠到庭執行職務。
中    華    民    國     九十一   年       三       月      二十九      日
                          臺灣高等法院刑事第十八庭
                              審判長法  官  吳      敦
                                    法  官  吳  明  峰
                                    法  官  劉  慧  芬
右正本證明與原本無異。
如不服本判決應於收受送達後十日內向本院提出上訴書狀，其未敘述上訴之理由者並
得於提起上訴後十日內向本院補提理由書（均須按他造當事人之人數附繕本）。
不得上訴。
                                    書記官  鎖  瑞  嶺
中    華    民    國     九十一   年       四       月        一        日
附錄本案論罪科刑法條全文如下：
期貨交易法第一百十二條第五款：
有下列情事之者，處七年以下有期徒刑，得併科新台幣三百萬元以下罰金：
五、未許可，擅自經營期貨信託事業、期貨經理事業、期貨顧問事業或其他期貨服務
　　事業者。
